【裁判字號】    96,交聲,1094
【裁判日期】    970109
【裁判案由】    聲明異議
【裁判全文】
臺灣臺南地方法院交通事件裁定    96年度交聲字第1094號
移送機關    交通部公路總局嘉義區監理所臺南監理站
異議人即
受處分人    甲○○○
上列受處分人因違反道路交通管理處罰條例案件，對於交通部公
路總局嘉義區監理所台南監理站民國96年11月15日所為之裁決處
分（處分案號：嘉監南字第裁74—1S0000000號）聲明異議，本
院裁定如下：
    主  文
原處分撤銷。
    理  由
一、原處分處分略以：異議人即受處分人甲○○○（下稱異議人
    ）所有車牌號碼7J-8896號自用一般小客車，於民國（下同
    ）95年11月2日下午1時52分在台南市○○街道路收費停車處
    所停車未繳費，經催繳後仍不繳費，經台南市政府制單舉發
    ，嗣經交通部公路總局嘉義區監理所臺南監理站（下稱移送
    機關）以違規事實明確，依道路交通管理處罰條例第56條第
    2項裁處罰鍰新台幣300元。
二、本件聲明異議意旨略以：異議人並未收到催繳停車費之通知
    單，因此，原裁決處分有誤，為此，提出異議等語。
三、按汽車駕駛人在道路收費停車處所停車，未依規定繳費，主
    管機關應書面通知駕駛人於七日內補繳，並收取必要之工本
    費用，逾期再不繳納，處新臺幣三百元罰鍰，道路交通管理
    處罰條例第56條第2項定有明文。因此，對汽車駕駛人處以
    道路交通管理處罰條例第56條第2項罰鍰處分之前提，需該
    汽車駕駛人經主管機關書面通知繳費後，仍不補繳，始得為
    之。
四、又依據道路交通管理處罰條例第92條第3項規定授權訂定之
    違反道路交通管理事件統一裁罰基準及處理細則第5條明定
    ：「處理違反道路交通管理事件，有關文書送達之程序，依
    行政程序法之規定」，同細則第11條第1項第3款復規定：「
    行為人有本條例之情形者，應填製舉發違反道路交通管理事
    件通知單，並於被通知人欄予以勾記，其通知聯依下列規定
    辦理：三、逕行舉發者，應按已查明之資料填註車牌號碼、
    車輛種類、車主姓名或地址，並於通知單上方空白處加註逕
    行舉發之文字後，由舉發機關送達被通知人」，亦明文規定
    逕行舉發之違反道路交通管理事件通知單應送達於被通知人
    ，且其送達程序應依行政程序法規定行之。次按88年2月3日
    公布、90年1月1日施行之行政程序法，就行政機關所為有特
    定相對人之書面行政處分或行政行為之送達，於第67條至第
    91 條定有明文規定，同法第110條第1項復明定：「書面之
    行政處分自送達相對人及已知之利害關係人起；書面以外之
    行政處分自以其他適當方法通知或使其知悉時起，依送達、
    通知或使知悉之內容對其發生效力」。前揭違反道路交通管
    理事件統一裁罰基準及處理細則第5條既有如上所述之明文
    規定，且交通裁罰事件中相關行政機關所為之行政行為，並
    非屬行政程序法第3條第1項、第2項所列舉之得排除行政程
    序法適用之行政機關或行政行為，而交通違規行為之舉發在
    性質上復屬公法上有相對人之書面意思通知，故自應適用行
    政程序送達之規定，並依行政程序法第110條第1項之規定，
    以書面之舉發通知依行政程序法之規定送達於受通知人時，
    始完成舉發程序而發生效力。
五、經查：異議人並不否認曾於95年11月2日下午1時52分將車牌
    號碼7J-8896號自用小客車停放在台南市○○街○道路收費
    停車處，而未繳費一事，因此，移送機關陳稱異議人於上開
    時、地在道路收費停車處所停車，未依規定繳費，自足信為
    真實。然主管機關即台南市政府於96年3月26日雖以異議人
    曾於上開時、地在道路收費停車處所停車，經催繳後仍未依
    規定於期限內繳費，而製作台南市政府南市交管字第1S0082
    113號函之舉發違反道路交通管理事件通知單舉發異議人有
    前述之違規行為，但主管機關即台南市政府陳稱係於96年1
    月11日將通知異議人補繳停車費之書面催繳通知單送達至「
    台南縣永康市1102巷17弄146號」，因遷移新址不明遭退件
    ，而公示送達，且事後又將上開舉發違反道路交通管理事件
    通知單於96年3月27日以大宗郵資掛號送達上址，又因遷移
    新址不明遭退件，再經公示送達在案，有臺南市96年12月31
    日南市交管字第09617525440號函1份附卷可參；然異議人之
    戶籍地址已於95年3月14日即台南市政府分別於96年1月11日
    、96年3月27日寄發上開補繳通知單、舉發違反道路交通管
    理事件通知單之前遷移至「臺南縣永康市○○路218巷32號
    」，有異議人之戶籍謄本1份附卷可參，顯見舉發機關即台
    南市政府未依異議人新遷之戶籍地址寄送補繳通知單、舉發
    通知單，其舉發程序顯不合法，未生送達之效力。
六、綜上所述，對汽車駕駛人處以道路交通管理處罰條例第56條
    第2項罰鍰之前提，需該汽車駕駛人經主管機關書面通知繳
    費後，仍不補繳，始得為之，然移送機關既未提出舉發機關
    主管機關即台南市政府已先書面合法通知異議人補繳停車費
    之證據資料到院，且本件舉發通知單亦未經合法送達，異議
    人執此指摘原裁決處分不當，尚屬有理，因此，本件異議為
    有理由，原處分應予撤銷，以資適法。
七、據上論斷，應依道路交通案件處理辦法第20條前段，裁定如
    主文。
中    華    民    國    97    年    1     月    9     日
                      交通法庭  法  官  陳淑勤
以上正本證明與原本無異。
如不服本裁定應於送達後5日內向本院提出抗告狀。
                                書記官  陳金堂
中    華    民    國    97    年    1     月    9     日


司法院資訊處製作；財團法人民間司法改革基金會備份。
